【裁判字號】    98,訴,2940
【裁判日期】    980930
【裁判案由】    毒品危害防制條例
【裁判全文】
臺灣板橋地方法院刑事判決              98年度訴字第2940號
公  訴  人  臺灣板橋地方法院檢察署檢察官
被      告  甲○○
上列被告因違反毒品危害防制條例案件，經檢察官提起公訴（98
年度毒偵字第4397號），告於準備程序中就被訴事實為有罪之陳
述，經本院合議庭裁定由受命法官獨任進行簡式審判程序，判決
如下：
    主  文
甲○○施用第一級毒品，累犯，處有期徒刑壹年；扣案之第一級
毒品海洛因壹包（驗餘淨重零點零捌壹肆公克）沒收銷燬，盛裝
上開第一級毒品海洛因之包裝袋壹只及注射針筒貳支均沒收。又
施用第二級毒品，累犯，處有期徒刑壹拾月；扣案之吸食器壹組
沒收。應執行有期徒刑壹年捌月；扣案之第一級毒品海洛因壹包
（驗餘淨重零點零捌壹肆公克）沒收銷燬，盛裝上開第一級毒品
海洛因之包裝袋壹只、注射針筒貳支及吸食器壹組均沒收。
    事  實
一、甲○○曾於民國88年間，因施用毒品案件，經本院以88年度
    毒聲字第4965號裁定送勒戒處所觀察、勒戒後，認無繼續施
    用毒品之傾向，於88年8 月23日觀察、勒戒執行完畢釋放，
    並經臺灣板橋地方法院檢察署檢察官以88年度偵字第18995
    號、88年度毒偵字第165 號為不起訴處分確定；再於91年間
    ，因施用毒品案件，經本院裁定令入戒治處所施以強制戒治
    ，嗣於91年9 月20日停止戒治，所餘期間付保護管束，於91
    年11月12日保護管束期滿未經撤銷，以已執行完畢論，起訴
    部分經本院以91年度訴字第420 號判處有期徒刑7 月（施用
    第一級毒品）、10月（連續施用第二級毒品）確定，另因贓
    物案件，經本院以90年度易緝字第218 號判處有期徒刑4 月
    確定，上開3 罪經本院裁定應執行有期徒刑1 年6 月確定，
    於93年1 月20日假釋出監並付保護管束，於93年3 月14日保
    護管束期滿未經撤銷假釋，以已執行完畢論；又於93年間，
    因施用毒品案件，經本院以93年度訴字第2088號判處有期徒
    刑1 年1 月（連續施用第一級毒品）、10月（連續施用第二
    級毒品）確定，復因違反槍砲彈藥刀械管制條例案件，經本
    院以93年度訴字第2320號判處有期徒刑1 年6 月，併科罰金
    新臺幣4 萬元確定，上開3 罪之有期徒刑部分經本院以96年
    度聲減字第2175號裁定各減刑為有期徒刑6 月又15日、5 月
    、9 月，應執行有期徒刑1 年1 月確定，業於97年8 月27日
    執行完畢。詎甲○○仍不知悔改，基於施用第一級毒品海洛
    因之犯意，於98年6 月16日下午3 時30分許為警查獲後採尿
    時點往前回溯26小時內某時（不含公權力拘束期間），在臺
    北縣三重市○○○路○ 段17巷6 號5 樓，以針筒注射之方式
    施用海洛因1 次；另基於施用第二級毒品甲基安非他命之犯
    意，於98年6 月15日下午某時，在上址以玻璃球燒烤甲基安
    非他命後吸食煙霧之方式，施用甲基安非他命1 次。嗣於98
    年6 月16日下午3 時30分許，在上址為警查獲，並扣得海洛
    因1 包（驗餘淨重0.0814公克）、注射針筒2 支、吸食器1
    組，經甲○○同意採集其尿液檢體送驗，結果呈現安非他命
    、甲基安非他命、可待因及嗎啡陽性反應，始悉上情。
二、案經臺北縣政府警察局新莊分局移送臺灣板橋地方法院檢察
    署檢察官偵查起訴。
    理  由
一、本案被告甲○○所犯均係死刑、無期徒刑、最輕本刑為3 年
    以上有期徒刑以外之罪，其於準備程序中就前揭被訴事實均
    為有罪之陳述，經受命法官告知簡式審判程序之旨，並聽取
    其與公訴人之意見後，本院認無不得或不宜改依簡式審判程
    序進行之情事，依刑事訴訟法第273 條之1 第1 項、第284
    條之1 規定，裁定本案由受命法官獨任進行簡式審判程序；
    且依刑事訴訟法第273 條之2 及第159 條第2 項規定，不適
    用傳聞法則有關限制證據能力之相關規定，均合先敘明。
二、上揭犯罪事實，業據被告於本院審理時自白不諱，且被告為
    警查獲後，經警採集其尿液檢體送驗，經臺灣檢驗科技股份
    有限公司以酵素免疫分析法（EIA） 初步檢驗，呈現安非他
    命類及鴉片類陽性反應，復以氣相層析質譜儀法（GC/MS ）
    確認檢驗，結果呈現安非他命、甲基安非他命、可待因及嗎
    啡陽性反應等情，有該公司於98年6 月30日所出具報告編號
    UL/2009/60581 號濫用藥物檢驗報告、臺北縣政府警察局新
    莊分局偵辦毒品危害防制條例案被移送人姓名代碼對照表各
    1 份在卷可稽（見偵查卷宗第14、33頁）。按海洛因經注射
    或吸入人體後，約80％於24小時內自尿中排出，一般而言，
    尿液中能否驗出嗎啡陽性反應與其投與量、投與途徑、採尿
    時間、個人體質及檢測方法之靈敏度有關，國外曾有文獻報
    導注射6 毫克之海洛因鹽酸鹽，其代謝物嗎啡之平均可檢出
    時限約為26小時，業經行政院衛生署藥物食品檢驗局於81年
    9 月8 日以藥檢壹字第8114885 號函述綦詳。甲基安非他命
    經口服投與後，約百分之70於24小時內自尿中排出，約百分
    之90於96小時內自尿中排出，由於目前國內尿液中甲基安非
    他命之檢驗僅為鑑定其是否呈陽性反應，尚未定其含量，且
    甲基安非他命成分之檢出與其投與方式、投與量、個人體質
    、採尿時間與檢測儀器之精密度等諸多因素有關，因此僅憑
    尿液中呈甲基安非他命陽性反應，並無法確實推算吸食時間
    距採集時間之長短，惟依上述資料推斷，最長可能不會超過
    4 日即96小時，此經行政院衛生署藥物食品檢驗局於81年2
    月8 日以（81）藥檢壹字第001156號函釋明在案。而前揭尿
    液檢驗報告載明係以GC/MS （即氣相層析質譜儀分析法）作
    為確認檢驗之方式，而該方法之原理係檢體經氣化後，通過
    層析管分離純化，再將純化後之成分循序送入質譜儀做個別
    鑑定。因質譜儀所測定之圖譜，在化學上被公認具有指紋特
    性，故可據以完全判定該檢體係為何種化合物。是以氣相層
    析質譜儀（GC/MS） 作藥物及其代謝產物之定性及定量分析
    ，幾乎不會有偽陽性反應產生，此亦經行政院國軍退除役官
    兵輔導委員會臺北榮民總醫院於83年4 月7 日以83北總內字
    第3059號函釋明在案。至扣案之白色粉末1 包，經送交通部
    民用航空局航空醫務中心鑑定，認實稱毛重0.2820公克（含
    1 袋），淨重0.0820公克，取樣0.0006公克，餘重0.0814公
    克，檢出含有海洛因之成分等節，亦有該中心航藥鑑字第09
    83162 號毒品鑑定書1 紙附卷可考（見偵查卷宗第32頁）；
    復有上開海洛因1 包扣案可資佐證，足徵被告確有於如上開
    事實欄所載之時、地施用第一級毒品及第二級毒品，其任意
    性之自白與事實相符，應堪採信。
三、再按毒品危害防制條例於92年7 月9 日修正公布，自93年1
    月9 日施行，其中第20條、第23條將施用毒品之刑事處遇程
    序，區分為「初犯」及「5 年內再犯」、「5 年後再犯」。
    依其立法理由之說明：「初犯」，經觀察、勒戒或強制戒治
    後，應為不起訴處分或不付審理之裁定；經觀察、勒戒或強
    制戒治執行完畢釋放後，「5 年內再犯」者，因其再犯率甚
    高，原實施之觀察、勒戒及強制戒治既已無法收其實效，爰
    依法追訴或裁定交付審理。至於經觀察、勒戒或強制戒治執
    行完畢釋放後，「5 年後再犯」者，前所實施之觀察、勒戒
    或強制戒治已足以遮斷其施用毒品之毒癮，為期自新及協助
    其斷除毒癮，仍適用「初犯」規定，先經觀察、勒戒或強制
    戒治之程序。從而依修正後之規定，僅限於「初犯」及「5
    年後再犯」2 種情形，始應先經觀察、勒戒或強制戒治程序
    。倘被告於5 年內已再犯，經依法追訴處罰，縱其第3 次（
    或第3 次以上）再度施用毒品之時間，在初犯經觀察、勒戒
    或強制戒治執行完畢釋放5 年以後，已不合於「5 年後再犯
    」之規定，且因已於「5 年內再犯」，顯見其再犯率甚高，
    原實施觀察、勒戒或強制戒治，已無法收其實效，即應依該
    條例第10條處罰（最高法院95年度第7 次、97年度第5 次刑
    事庭會議決議要旨參照）。經查，被告前於88年間，因施用
    毒品案件，經本院以88年度毒聲字第4965號裁定送勒戒處所
    觀察、勒戒後，認無繼續施用毒品之傾向，於88年8 月23日
    觀察、勒戒執行完畢釋放，並經臺灣板橋地方法院檢察署檢
    察官以88年度偵字第18995 號、88年度毒偵字第165 號為不
    起訴處分確定；再於91年間，因施用毒品案件，經本院裁定
    令入戒治處所施以強制戒治，嗣於91年9 月20日停止戒治，
    所餘期間付保護管束，於91年11月12日保護管束期滿未經撤
    銷，以已執行完畢論，起訴部分經本院以91年度訴字第420
    號判處有期徒刑7 月、10月確定等情，此觀卷附臺灣高等法
    院被告前案紀錄表1 份即明。是以被告於88年間初犯施用毒
    品罪後，於初犯之觀察、勒戒執行完畢釋放後5 年內之91年
    間猶再犯施用毒品罪，已屬「5 年內再犯」之情形，而與毒
    品危害防制條例第20條所定「初犯」或「5 年後再犯」始得
    聲請觀察、勒戒之要件不符，揆諸上開說明，自應依毒品危
    害防制條例第23條第2 項規定，依法追訴、處罰。本案事證
    明確，被告犯行洵堪認定，應依法論科。
四、按海洛因及甲基安非他命分別係毒品危害防制條例第2 條第
    2 項第1 款及第2 款所明定之第一級及第二級毒品。是核被
    告甲○○所為，係犯毒品危害防制條例第10條第1 項之施用
    第一級毒品罪及同條第2 項之施用第二級毒品罪。被告施用
    海洛因及甲基安非他命前後，持有海洛因及甲基安非他命之
    低度行為，均為施用之高度行為所吸收，均不另論罪。被告
    所犯上開2 罪間，犯意各別，行為分殊，應予分論併罰。被
    告有上述事實欄所載之科刑及執行紀錄，此觀卷附臺灣高等
    法院被告前案紀錄表1 份即明，其於受有期徒刑之執行完畢
    後，5 年以內故意再犯本件有期徒刑以上之2 罪，俱為累犯
    ，均應依刑法第47條第1 項規定加重其刑。爰審酌被告曾因
    施用毒品案件，經觀察、勒戒及強制戒治執行完畢釋放，並
    獲得不起訴處分之寬典（見卷附臺灣高等法院被告前案紀錄
    表），猶不知悔改，而再犯本件施用第一級毒品罪及施用第
    二級毒品罪，顯見其戒除毒癮之意志薄弱，惟其施用毒品係
    自戕行為，對他人法益尚無具體危害，兼衡被告之品行、智
    識程度、生活狀況、犯罪之動機、目的、手段、坦承犯行之
    犯罪後態度等一切情狀，認檢察官各求處有期徒刑1 年4 月
    及1 年1 月，容有過重，各量處如主文所示之刑，並定其應
    執行之刑，以資懲儆。
五、扣案之海洛因1 包（驗餘淨重0.0814公克），為本案查獲之
    第一級毒品，應依毒品危害防制條例第18條第1 項前段規定
    ，於施用第一級毒品罪之主文項下宣告沒收銷燬（因鑑定所
    需而取樣耗用之0.0006公克部分，既已滅失，自毋庸為沒收
    銷燬之諭知，併此敘明）；至扣案用以盛裝上開海洛因之包
    裝袋1 只，於鑑定時既可與海洛因分別秤重，足證可與海洛
    因析離，且係用於包裹毒品，防其裸露、潮濕，便於持有、
    攜帶與施用，與注射針筒2 支等物，均係被告所有供犯施用
    第一級毒品罪所用之物；扣案之吸食器1 組，則係被告所有
    供犯施用第二級毒品罪所用之物，均據被告於警詢時及偵查
    中供明在卷（見偵查卷宗第7 頁、第28頁），爰依刑法第38
    條第1 項第2 款規定，於各該主文項下宣告沒收。
據上論斷，應依刑事訴訟法第273 條之1 第1 項、第299 條第1
項前段，毒品危害防制條例第10條、第18條第1 項前段，刑法第
11條前段、第47條第1 項、第38條第1 項第2 款、第51條第5 款
，判決如主文。
本案經檢察官張世聰到庭執行職務。
中    華    民    國    98    年     9    月    30    日
                  刑事第九庭    法  官    賴彥魁
上列正本證明與原本無異。
如不服本判決，應於判決送達後10日內，向本院提出上訴書狀，
並應敘述具體理由；其未敘述上訴理由者，應於上訴期間屆滿後
20日內向本院補提理由書（均須按他造當事人之人數附繕本），
「切勿逕送上級法院」。
                                書記官    楊文祥
中    華    民    國    98    年     9    月    30    日
附錄本案論罪科刑法條全文：
毒品危害防制條例第10條
施用第一級毒品者，處6 月以上5 年以下有期徒刑。
施用第二級毒品者，處3 年以下有期徒刑。


司法院資訊處製作；財團法人民間司法改革基金會備份。
